臺灣橋頭地方法院民事判決
111年度訴字第656號
原      告  王玉秀  
被      告  王啓璋  
上列當事人間請求借名登記契約書無效事件，本院於民國111年1
0月19日言詞辯論終結，判決如下：
    主  文
原告之訴駁回。
訴訟費用由原告負擔。
    事實及理由
一、原告主張：原告於民國107年2月27日遭被告脅迫，始就坐落
    高雄市○○區○○段000地號土地及其上760建號建物（門牌號碼
    ：高雄市○○區○○路○段00號）（權利範圍均為全部，下合稱
    系爭房地）簽立借名登記契約書（下稱系爭契約）。此由系
    爭契約記載要將營業餘額分給原告，然來○○香木行（下稱系
    爭商行）為訴外人王○○獨資經營，被告並非股東，自無法將
    系爭商行營利所得分給原告；王○○亦提出自白書稱，系爭房
    地係兩造父親王○○為補償原告對家庭、被告所付出之青春歲
    月、金錢，始將系爭房地過戶於原告名下，均可證明系爭契
    約係原告遭被告脅迫而簽立，故系爭契約應屬無效，被告應
    將系爭房地所有權移轉登記予原告，並將之遷讓返還原告，
    爰提起本訴。聲明：（一）確認系爭契約無效。（二）被告
    應將系爭房地之所有權移轉登記予原告，並將之遷讓返還原
    告。
二、被告則以：被告前對原告提起訴訟，主張兩造曾簽署系爭契
    約，並以起訴狀繕本送達原告，作為終止系爭契約之意思表
    示，請求原告將系爭房地之所有權移轉登記予被告，並將之
    遷讓返還被告，經本院107年度訴字第1019號、臺灣高等法
    院高雄分院108年度上字第178號、最高法院110年度台上字
    第267號（下合稱前案訴訟）判決被告勝訴確定，原告於前
    案訴訟審理中，即已抗辯系爭契約係遭被告脅迫所簽立，且
    經前案訴訟之裁判認定被告並無脅迫之情，是系爭契約應屬
    有效等語，資為抗辯。聲明：原告之訴駁回。
三、不爭執事項：　　
（一）兩造於107年2月27簽訂系爭契約。
（二）被告於110年9月9日依前案訴訟之裁判，已申請地政事務
      所將系爭房地所有權移轉登記予被告。
四、本院得心證理由：
（一）原告請求確認系爭契約無效部分：
　　　按確認法律關係之訴，非原告有即受確認判決之法律上利
      益者，不得提起之；確認證書真偽或為法律關係基礎事實
      存否之訴，亦同，民事訴訟法第247條第1項定有明文。而
      契約為法律關係之發生原因，非即法律關係之本身，契約
      之有效與否，本屬一種法律問題，不得為確認之訴之訴訟
      標的，此為實務向來之見解。職是，系爭契約之有效與否
      ，為法律問題，不得為確認之訴之訴訟標的，原告請求確
      認系爭契約無效，於法之有未合，應予駁回。
（二）原告請求被告將系爭房地之所有權移轉登記予原告，並將
      之遷讓返還原告部分：
　１、按法院於確定判決理由中，就訴訟標的以外當事人主張之
      重要爭點，本於當事人辯論結果而為判斷者，除有顯然違
      背法令、當事人提出新訴訟資料足以推翻原判斷、原確定
      判決之判斷顯失公平、或前訴訟與本訴訟所得受之利益（
      標的金額或價額）差異甚大等情形外，應解為在同一當事
      人就與該重要爭點有關所提起之他訴訟，法院及當事人對
      該重要爭點之法律關係，皆不得任作相反之判斷或主張，
      俾符訴訟上之誠信原則（最高法院110年度台上字第154號
      判決意旨參照）。
　２、原告主張系爭契約無效，為被告所否認，並以前詞置辯。
      經查，被告對原告提起前案訴訟，原告於前案訴訟審理中
      ，抗辯系爭契約係遭被告脅迫所簽立，前案訴訟之裁判已
      認定被告並無脅迫之情，故判決被告勝訴確定乙節，有前
      案訴訟之裁判可稽（審訴卷第45至57頁），被告此部分抗
      辯堪信為真實。
　３、原告此部分請求，係以原告遭被告脅迫而簽立系爭契約，
      故系爭契約應屬無效為主要依據，然查：
（１）本件訴訟與前案訴訟之當事人相同，前案訴訟之裁判已基
      於兩造之舉證及辯論，就「原告是否係因被告脅迫而簽立
      系爭契約」之重要爭點為判斷，並於前案訴訟之裁判中詳
      述其採認取捨之理由。
（２）原告於111年5月13日民事補正狀載明，得證明原告有遭被
      告脅迫之事實之證據為王○○之自白書、系爭商行稅籍資料
      （審訴卷第169頁）；原告於準備程序中，亦陳稱證據均
      已提出，並無其他證據請求調查（本院卷第30頁）。然王
      ○○之自白書不符民事訴訟法第305條第2項、第3項規定，
      即非合法之證據；系爭商行稅籍資料亦僅能證明系爭商行
      係王○○獨資經營，無法證明原告有遭被告脅迫之情，是原
      告提出之證據，均不足以推翻前案訴訟之裁判之判斷。
（３）前案訴訟之裁判亦無顯失公平，或與本件訴訟所得受之利
      益差異甚大之情，依前揭說明，本件訴訟自應有爭點效之
      適用，原告不得再於本件訴訟中為與前案訴訟審理結果相
      反之主張，亦即原告不得再於本件訴訟中，主張系爭契約
      無效，本院亦不得作相異之判斷。
（三）據此，原告既非因被告脅迫而簽立系爭契約，原告主張系
      爭契約無效，並請求被告將系爭房地之所有權移轉登記予
      原告，並將之遷讓返還原告，難認有據，不應准許。
五、綜上所述，原告請求如訴之聲明所示，均無理由，應予駁回
    。
六、本件事證已臻明確，兩造其餘攻擊防禦方法及證據，核與判
    決結果不生影響，爰不一一論列，併此敘明。　　
七、訴訟費用負擔之依據：民事訴訟法第78條。　　　　
中　　華　　民　　國　　111 　年　　11　　月　　8 　　日
          　　　　民事第三庭  審判長法  官  朱玲瑤
　　　　　　　　　                  法  官  李俊霖
　　　　　　　　　                  法  官  呂明龍
以上正本係照原本作成。
如不服本判決，應於送達後20日內，向本院提出上訴狀並表明上
訴理由，如於本判決宣示後送達前提起上訴者，應於判決送達後
20日內補提上訴理由書（須附繕本）。
中　　華　　民　　國　　111 　年　　11　　月　　8 　　日
      　　　　　　　　　　　　書　記　官  洪嘉鴻